【裁判字號】    96,交易,791
【裁判日期】    970310
【裁判案由】    過失致死
【裁判全文】
臺灣臺北地方法院刑事判決             96年度交易字第791號
公  訴  人  臺灣臺北地方法院檢察署檢察官
被      告  甲○○
                      號3樓
上列被告因過失致死案件，經檢察官提起公訴（96年度偵字第
16511 號），本院判決如下：
    主  文
甲○○無罪。
    理  由
一、公訴意旨略稱：被告甲○○與被害人楊清如為夫妻，被告於
    民國96年7 月25日下午3 時55分許，騎乘車牌號碼：CQK －
    269 號重型機車搭載被害人楊清如沿臺北市○○區○○路西
    往東方向行駛，行經松高路與松勇路口時，原應注意車輛行
    駛時，駕駛人應注意車前狀況並隨時採取必要之安全措施，
    且當時適值雨天，亦應注意依照道路交通安全規則第93條第
    1 項第2 款之規定減速慢行，作隨時停車之準備，依當時狀
    況，復無不能注意之情事，竟疏於注意，致其發覺前方有距
    離路面落差約3 公分之大型水泥蓋時，已然剎停不及，致所
    駕駛之上開機車因而打滑倒地，造成乘坐於後座之被害人楊
    清如摔落地面，因而導致被害人楊清如受有頭部外傷、顱骨
    骨折、顱內出血、頸椎骨折、左肺葉挫傷等傷害，經送國泰
    綜合醫院急救後仍不治死亡，因認被告涉犯刑法第276 條第
    1 項前段之過失致人於死罪嫌。
二、按犯罪事實應依證據認定之，無證據不得認定其犯罪事實。
    又不能證明被告犯罪者，應諭知無罪之判決，刑事訴訟法第
    154 條第2 項、第301 條第1 項分別定有明文。又按，事實
    之認定，應憑證據，如未能發現相當證據，或證據不足以證
    明，自不能以推測或擬制之方法，為裁判基礎；且認定不利
    於被告之事實須依積極證據，苟積極證據不足為不利於被告
    事實之認定時，即應為有利於被告之認定；另認定犯罪事實
    所憑之證據，雖不以直接證據為限，間接證據亦包括在內，
    然而無論直接證據或間接證據，其為訴訟上之證明，須於通
    常一般之人均不致有所懷疑，而得確信其為真實之程度者，
    始得據為有罪之認定，倘其證明尚未達到此一程度，而有合
    理之懷疑存在而無從使事實審法院得有罪之確信時，即應由
    法院為諭知被告無罪之判決（最高法院40年台上字第86號、
    30年台上字第816 號、76年台上字第4986號判例參照）。
三、本件公訴人認被告甲○○涉犯刑法第276 條第1 項過失致人
    於死罪嫌，無非係以被告之供述、臺北市○○○○○道路交
    通事故現場圖、事故補充資料表、交通事故談話紀錄表、道
    路交通事故調查報告表(一)、(二)、照片6 張、本署法醫檢驗報
    告書、相驗屍體證明書及國泰綜合醫院診斷證明書等為主要
    論據。
四、訊據被告堅詞否認有何過失傷害犯行，辯稱：伊當日騎乘機
    車搭載被害人楊清如並無超速，於行經肇事地點時，因下雨
    路面積水反光，無法分辨路面與人孔蓋差距有3 至4 公分之
    多，伊見該人口蓋後，有減速，並試圖閃避，但仍來不及，
    機車碰到人孔蓋邊緣，打滑倒地，伊並無過失等語。經查：
  (一)被告於96年7 月25日15時55分許，騎乘車牌號碼：CQK －26
    9 號重型機車搭載死者楊清如沿臺北市○○區○○路西往東
    方向行駛，行經松高路與松勇路口時，因道路中央有人孔蓋
    且與路面有高低差距，以致不慎滑倒，被害人楊清如並因而
    受傷死亡之事實，為被告所不爭執，復有卷附臺北市○○○
    ○○道路交通事故現場圖、事故補充資料表、交通事故談話
    紀錄表、道路交通事故調查報告表(一)、(二)、照片6 張、本署
    法醫檢驗報告書、相驗屍體證明書及國泰綜合醫院診斷證明
    書各1份在卷可稽。
  (二)又按行車速度，依速限標誌或標線之規定；泥濘或積水道路
    、因雨霧視線不清，應減速慢行，作隨時停車之準備；汽車
    行駛時，駕駛人應注意車前狀況，並隨時採取必要之安全措
    施，此觀道路交通安全規則第93條第1 項首段、同項第2 款
    後段及第94條第3 項規定甚明。被告騎乘機車，自應注意前
    開規定，以防範車禍事故之發生，而本案被告於騎乘機車過
    程中，是否已注意車前狀況？被告是否採取必要之安全措施
    ？減速慢行，作隨時停車之準備？以避免被害人楊清如倒地
    死亡？。查：
  (1)被告是否有注意車前狀況部分：
    觀諸卷附道路交通事故現場圖與現場照片所示，本案肇事
      路段路面確實存有一長、寬各為3.0 公尺、2.6 公尺之人
      孔蓋甚明。而依被告於偵查中供稱：伊綠燈起步，現場人
      孔蓋是方型的不是小的，當時有看到該人孔蓋，但閃不開
      等語（見96年度偵字第16511 號偵查卷第22頁）：於本院
      審理中再供稱：當時雨下很大、路面積水，綠燈剛起步，
      距路面人孔蓋約10公尺前，就看到該人孔蓋等語（見本院
      97年2 月25日審判筆錄第6 頁、第7 頁），參以該路面人
      孔蓋面積頗大，一般騎乘機車經過之騎士應可輕易查知等
      情，是被告供稱於斯時騎乘機車經過肇事路段前10公尺，
      已察覺到該路段路面有人孔蓋存在，應屬可信。
    再經本院檢視卷附道路交通事故調查報告表(一)及現場照片
      （見96年度相字第518 號偵查卷第15頁下方照片）結果，
      可知本案被告於前揭時、地騎乘機車行經肇事路段時，確
      實為下雨，路面濕滑之狀態。又以被告一再陳稱當日是下
      大雨、路面積水情形，則以當時雨勢，及衡諸正值下雨之
      際，視線受阻、路面難免積水反光等情，被告騎乘機車行
      進本案肇事路段，於距離上開道路人孔蓋約10公尺處，始
      發覺該人孔蓋存在，亦屬合理。是公訴人認被告未注意車
      前狀況，實有誤會。
  (2)被告是否有採取必要之安全措施：
    被告當時行車速度約30公里至40公里，於距10公尺處發現路
    面人孔蓋後，隨即減速並極力閃避，惟仍碰觸人孔蓋邊緣等
    情，已據被告於本院審理中供述明確（見本院97年2 月25日
    審判筆錄第6 頁），而依卷附稽證綜合判斷，亦不足以認定
    被告前揭供稱有不實之處，是以被告當時行車速度僅為30公
    里至40公里，依此推算，被告在10公尺外發現路面人孔蓋後
    ，可供閃避之時間尚不及2 秒鐘（時速30公里之車輛，其每
    秒行駛距離為8 .34 公尺），及徵諸本案路面人孔蓋面積甚
    大，本即不易閃避，再加上當日下雨、路面濕滑情節，已如
    前所述，本院認被告前開減速、避讓行為，應屬已採取適當
    閃避措施。公訴人起訴認被告未及時採取必要之安全措施，
    亦乏依據。
  (3)被告是否有減速慢行，作隨時停車之準備：
    又本案肇事路段限速50公里，此有道路交通事故調查報告表
    在卷可佐，被告前開騎乘機車顯無超速。另以被告陳稱當時
    時速約30公里至40公里，於距10公尺處發現路面人孔蓋後，
    隨即減速並極力閃避之情，亦難認被告有公訴人所指稱未減
    速慢行，作隨時停車準備之違規。
  (三)至卷附卷附之道路交通事故調查報告表、相驗屍體證明書、
    勘驗筆錄、驗斷書、國泰綜合醫院診斷證明及現場照片等件
    ，雖可作為被害人楊清如確實於本件事故後受傷死亡之佐證
    ，惟由該等文件尚不足以認定被告對本件事故之發生為有過
    失，亦難執此遽為對被告不利之認定。
五、綜上所述，本案被告騎乘機車已注意車前狀況，並隨時採取
    必要之安全措施、減速慢行及作隨時停車之準備，對於車禍
    之發生，難認有何過失可言。此外，復查無其他積極之證據
    ，足以證明被告對本件車禍確有過失之行為，其犯罪自屬不
    能證明。揆諸前開法條及判決、判例意旨，依法應諭知被告
    無罪之判決。
據上論斷，應依刑事訴訟法第301 條第1項，判決如主文。
本案經檢察官葉雅婷到庭執行職務。
中    華    民    國    97  年    3     月      10    日
                       臺灣臺北地方法院刑事第二庭
                                   法  官  賴淑美
上正本證明與原本無異。
如不服本判決，應於判決送達後10日內向本院提出上訴狀 (應附
繕本)， 上訴於臺灣高等法院。
                                    書記官 許翠燕
中    華    民    國    97    年    3     月    10    日


司法院資訊處製作；財團法人民間司法改革基金會備份。
